【裁判字號】    95,訴,1850
【裁判日期】    950630
【裁判案由】    毒品危害防制條例
【裁判全文】
臺灣高雄地方法院刑事判決              95年度訴字第1850號
公  訴  人  臺灣高雄地方法院檢察署檢察官
被      告  甲○○
上列被告因違反毒品危害防制條例案件，經檢察官提起公訴（95
年度毒偵字第2452號），本院依簡式審判程序，判決如下：
    主  文
甲○○連續施用第一級毒品，累犯，處有期徒刑壹年肆月，扣案
第一級毒品海洛因壹包（驗後淨重零點零柒公克、空包裝重零點
貳肆公克；含包裝袋）及殘留第一級毒品海洛因之注射針筒壹支
均沒收銷燬之。又連續施用第二級毒品，累犯，處有期徒刑拾月
，扣案第二級毒品甲基安非他命壹包（驗前毛重零點公克、驗
後毛重零點貳公克；含包裝袋）沒收銷燬之。應執行有期徒刑貳
年，扣案第一級毒品海洛因壹包（驗後淨重零點零柒公克、空包
裝重零點貳肆公克；含包裝袋）、殘留第一級毒品海洛因之注射
針筒壹支、及第二級毒品甲基安非他命壹包（驗前毛重零點公
克、驗後毛重零點貳公克；含包裝袋）均沒收銷燬之。
    事  實
一、甲○○前因違反毒品危害防制條例案件，經本院分別以91年
    度訴字第2882號判決判處有期徒刑1 年2 月、及93年度簡字
    第971 號判決判處有期徒刑6 月確定（詳後述），復以93年
    度聲字第990 號裁定應執行有期徒刑1 年7 月，於民國94年
    3 月31日縮短刑期假釋出監（縮刑期滿日期為94年4 月24日
    ），嗣因假釋期滿未經撤銷視為執行完畢。另因施用毒品案
    件，前經本院88年度毒聲字第1844號裁定送觀察、勒戒後，
    認有繼續施用毒品傾向，再以88年度毒聲字第2828號裁定令
    入戒治處所施以強制戒治1 年，復以88年度毒聲字第7291號
    裁定停止戒治，於88年10月19日予以釋放、所餘期間付保護
    管束（指揮書執畢日期為89年5 月27日），且因前開停止戒
    治期滿且未經撤銷，遂由臺灣高雄地方法院檢察署檢察官於
    89年6 月1 日以89年度戒毒偵字第644 號案件為不起訴處分
    確定。於91年間又因施用毒品案件，除據臺灣高雄地方法院
    檢察署檢察官以91年度毒偵字第3870號提起公訴，經本院91
    年度訴字第2882號判決判處有期徒刑1 年2 月確定外，另由
    本院91年度毒聲字第5028號裁定令入戒治處所施以強制戒治
    ，再以92年度毒聲字第5920號裁定停止戒治（觀護結束日期
    為93年4 月23日），並接續上開徒刑而為執行，嗣於93年1
    月9 日因法律修正而報結。惟甲○○猶未能警惕，復分別基
    於施用第一級毒品海洛因及第二級毒品甲基安非他命之概括
    犯意，自94年6 月21日起至同年9 月25日某時止，在其位於
    高雄市鼓山區○○○路53巷20號3 樓之1 住處內，分別以將
    海洛因摻入香菸後點燃吸食、或將海洛因摻水後，再以針筒
    注射，及將甲基安非他命以吸食器燃燒加熱之方式，連續施
    用第一級毒品海洛因及第二級毒品甲基安非他命多次。嗣先
    後於附表所示時、地為警查獲，經其同意後採尿送驗，進而
    查悉上情，並分別扣得如附表所示之物。
二、案經高雄市政府警察局移送及高雄市政府警察局鹽埕分局報
    告臺灣高雄地方法院檢察署檢察官偵查起訴。
    理  由
一、本件被告甲○○係違反毒品危害防制條例第10條第1 項、第
    2 項之施用第一級毒品與第二級毒品罪，其法定刑俱為死刑
    、無期徒刑、最輕本刑為3 年以上有期徒刑以外之罪，於準
    備程序進行中，被告就被訴事實為有罪之陳述，由受命法官
    告知簡式審判程序之要旨並聽取其與公訴人之意見，經被告
    同意適用簡式審判程序後，本院亦認無不得或不宜改依簡式
    審判程序進行之處，爰依刑事訴訟法第273 條之1 第1 項、
    第284 條之1 規定，本院合議庭裁定裁定本件由受命法官獨
    任進行簡式審判程序，合先敘明。
二、上揭事實，被告於本院審理中均已坦承不諱，且有尿液採證
    代碼對照表暨高雄市立凱旋醫院濫用藥物尿液檢驗報告各2
    紙在卷可稽，另扣得被告所有如附表所示之第一級毒品海洛
    因1 包（驗後淨重0.07公克、空包裝重0.24公克）、殘留第
    一級毒品海洛因之注射針筒1 支、及第二級毒品甲基安非他
    命1 包（驗前毛重0.3 公克、驗後毛重0.2 公克）等物品可
    資佐證。上開毒品送請鑑定之結果，分別含有第一級毒品海
    洛因與第二級毒品甲基安非他命成分，有卷附法務部調查局
    調科壹字第220021707 號鑑定通知書、及高雄醫學大學附設
    中和紀念醫院9408—599 號檢驗報告各1 份可佐；至扣案注
    射針筒1 支另經本院送請臺灣高雄醫學大學附設中和紀念醫
    院加以鑑驗，呈現第一級毒品海洛因之陽性反應，亦有該院
    94年11月14日濫用藥物成品檢驗報告1 份在卷可查，足認被
    告之自白與事實相符。另查，被告前因施用毒品案件，經裁
    定送觀察、勒戒後，認有繼續施用毒品傾向，再以裁定令入
    戒治處所施以強制戒治1 年，復以裁定停止戒治，於88 年
    10月19日予以釋放、所餘期間付保護管束（指揮書執畢日期
    為89年5 月27日），且因前開停止戒治期滿且未經撤銷，由
    臺灣高雄地方法院檢察署檢察官以89年度戒毒偵字第644 號
    為不起訴處分確定。於91年間又因施用毒品案件，除據臺灣
    高雄地方法院檢察署檢察官提起公訴，經本院91年度訴字第
    2882號判決判處有期徒刑1 年2 月確定外，另由本院裁定令
    入戒治處所施以強制戒治，再以裁定停止戒治（觀護結束日
    期為93年4 月23日），並接續上開徒刑而為執行，嗣於93
    年1 月9 日因法律修正而報結等情，有臺灣高等法院被告前
    案紀錄表及本院被告院內索引卡紀錄表各1 份附卷可參，是
    被告於前開觀察、勒戒執行完畢釋放後，5 年內再犯本件施
    用毒品之罪，事證明確，犯行堪以認定，自應依法論科。
三、按依修正後毒品危害防制條例第20條第3 項之立法修正理由
    ，乃謂「觀察勒戒或強制戒治5 年後，再犯者，顯見前所實
    施之觀察、勒戒或強制戒治已足以遮斷其施用毒品之癮，為
    期自新及協助其斷除毒癮，對此5 年後再犯者爰明定仍適用
    初犯之規定，先經觀察、勒戒、強制戒治之程序」。參酌上
    開法條規定及立法意旨，堪認被告於觀察、勒戒或強制戒治
    執行完畢後，須於5 年內均再無施用毒品之犯行，方能認其
    前所實施之觀察、勒戒或強制戒治程序已足以遮斷被告施用
    毒品之癮，而於5 年後再犯施用毒品之罪時、始得依毒品危
    害防制條例第20條第3 項適用初犯之規定，重行施以觀察勒
    戒、強制戒治之行政處遇程序。查本件被告雖於首次強制戒
    治執行完畢釋放後5 年內、即91年間更行涉犯施用毒品犯行
    ，由本院裁定令入戒治處所施以強制戒治，再以裁定停止戒
    治，並接續徒刑而為執行，嗣於93年1 月9 日因法律修正而
    報結，惟此際乃因法律另有規定而中斷強制戒治程序，要非
    得與確實完成行政處遇程序而予釋放者等同視之，自核與毒
    品危害防制條例第20條第3 項、第23條第2 項所稱之「觀察
    、勒戒或強制戒治執行完畢釋放」迥異，而未可將該次行政
    處遇程序視為業已執行完畢，合先敘明。準此，本件被告前
    開施用毒品犯行相距首次強制戒治執行完畢釋放之日（即89
    年5 月27日）雖已逾5 年，然其於91年間既因再犯施用毒品
    之罪，業經本院判決確定在案，揆諸前揭說明，縱其本次施
    用毒品之舉係於首次強制戒治執行完畢釋放後5 年始行發生
    ，仍不得適用毒品危害防制條例第20條第3 項之規定，應由
    檢察官逕予偵查起訴，方屬適法。
四、查海洛因、甲基安非他命各係毒品危害防制條例第2 條第2
    項第1 款、第2 款所定之第一級毒品與第二級毒品，依法不
    得持有、施用。核被告所為，分別係犯毒品危害防制條例第
    10 條 第1 項施用第一級毒品罪及同條第2 項施用第二級毒
    品罪。其持有海洛因與甲基安非他命進而施用，持有之低度
    行為應為施用之高度行為所吸收，均不另論罪。被告各先後
    多次施用海洛因及甲基安非他命，均時間緊接，且犯罪基本
    構成要件相同，顯係分別基於概括犯意反覆為之，應刑法第
    56條各依連續犯規定論以一罪，並均加重其刑。被告所犯上
    開二罪間，犯意各別、行為互殊，觸犯構成要件相異之罪名
    ，自應分論併罰。再者，被告如事實欄所載前科紀錄，有前
    開臺灣高等法院被告前案紀錄表附卷足憑，是其前受有期徒
    刑之執行完畢後，5 年內再犯本件最重法定本刑為有期徒刑
    以上之罪，為累犯，應就所犯2 罪均依法遞加重其刑。審酌
    被告前因施用毒品案件，屢經觀察、勒戒及強制戒治之治療
    程序後，竟再為本件施用毒品犯行，足見其惡習已深，且戒
    絕毒癮之意志不堅，未能體悟施用毒品對自己、家人造成之
    傷害及社會之負擔，自屬可議；惟考量其於犯後態度良好，
    並能坦承犯行，及施用毒品本質上係屬戕害自身健康之行為
    ，尚未直接危害他人，反社會性之程度應屬較低，且其陳稱
    有至高雄市幸生診所為戒癮治療，但經本院詢查結果，該診
    所並無被告之就診紀錄，僅有與被告身分證號碼相同之患者
    曾於94年6 月26日至該診所就診1 次之紀錄，有卷附該診所
    函覆1 紙供參等一切情狀，分別量處如主文所示之刑，並定
    其應執行之刑，以資懲儆。此外，扣案之第一級毒品海洛因
    1 包（驗後淨重0.07公克、空包裝重0.24公克）、及第二級
    毒品甲基安非他命1 包（驗前毛重0.3 公克、驗後毛重0.2
    公克）俱係查獲之毒品，且該包裝袋與其內毒品業已無法析
    離；又殘留第一級毒品海洛因之注射針筒1 支，亦與其內殘
    餘之毒品同屬無法析離，應將之同視為第一級毒品無訛，從
    而不問屬於犯人與否，均應依毒品危害防制條例第18條第1
    項前段之規定，沒收銷燬之。
據上論斷，應依刑事訴訟法第273 條之1 第1 項、第299 條第1
項前段，毒品危害防制條例第10條第1 項、第2 項、第18條第1
項前段，刑法第11條、第56條、第47條、第51條第5 款，判決如
主文。
本案經檢察官乙○○到庭執行職務。
中    華    民    國    95    年    6     月    30    日
                  鳳山刑事第2 庭    法  官  李嘉益
以上正本證明與原本無異。
如不服本判決，應於收受送達後10日內向本院提出上訴書狀。
中    華    民    國    95    年    6     月    30    日
                                    書記官  郭南宏
附錄本判決論罪科刑之法條：
毒品危害防制條例第10條
施用第一級毒品者，處6月以上5年以下有期徒刑。
施用第二級毒品者，處3年以下有期徒刑。
附表：
┌──┬───────┬──────────┬───────┬───────┐
│編號│偵查案號      │查扣物品種類、數量  │查獲時間      │查獲地點      │
├──┼───────┼──────────┼───────┼───────┤
│    │臺灣高雄地方法│第二級毒甲基安非他命│94年6 月25日16│高雄市三民區河│
│ (一) │院檢察署94年度│1 包（驗前毛重0.3 公│時10分許      │北路、河東路口│
│    │毒偵字第5616號│克、驗後毛重0.2 公克│              │              │
│    │              │）                  │              │              │
├──┼───────┼──────────┼───────┼───────┤
│    │臺灣高雄地方法│殘留第一級毒品海洛因│94年9 月25日15│高雄市前金區河│
│ (二) │院檢察署94年度│之注射針筒1支       │時許          │南二路155號前 │
│    │毒偵字第8106號│                    │              │              │
├──┼───────┼──────────┼───────┼───────┤
│    │臺灣高雄地方法│第一級毒品海洛因1 包│94年9 月28日21│高雄市鼓山區鼓│
│ (三) │院檢察署94年度│（驗後淨重0.07公克、│時許          │山一路161 巷50│
│    │毒偵字第8211號│空包裝重0.24公克）  │              │弄40號前      │
└──┴───────┴──────────┴───────┴───────┘


司法院資訊處製作；財團法人民間司法改革基金會備份。
